臺灣雲林地方法院民事判決
110年度簡上字第8號
上  訴  人  許寶禎  
被  上訴人  台新國際商業銀行股份有限公司

法定代理人  尚瑞強  
訴訟代理人  陳怡安  
上列當事人間債務人異議之訴事件，上訴人對於民國109年11月1
2日本院北港簡易庭109年度港簡字第132號第一審判決提起上訴
，本院判決如下：
    主  文
上訴駁回。
第二審訴訟費用由上訴人負擔。
    事實及理由
一、上訴人於原審起訴主張：被上訴人執臺灣臺中地方法院101
    年度司執字第54136號債權憑證向鈞院申請強制執行，經鈞
    院以108年度司執字第21908號返還借款強制執行案件（下稱
    系爭執行事件）受理後，嗣併入鈞院107年度司執字第3608
    號給付票款案件辦理，並查封上訴人所有坐落雲林縣○○鄉○○
    段0000地號、權利範圍4分之1之土地。然而，被上訴人上開
    債權憑證之債權（下稱系爭債權），上訴人業已清償，且系
    爭債權已罹消滅時效。為此，爰提起本件訴訟等語。並聲明
    ：系爭執行事件之強制執行程序應予撤銷。
二、被上訴人於原審則以：上訴人之債務尚未完全清償，且被上
    訴人自取得臺灣臺中地方法院100年度中簡字第2626號民事
    確定判決後，陸續於101、103、107、108年間以該確定判決
    暨換發之臺灣臺中地方法院101年度司執字第54136號債權憑
    證聲請強制執行，因此本案並未罹於消滅時效，且上訴人亦
    未清償等語資為抗辯，並聲明：上訴人之訴駁回。
三、原審駁回上訴人之訴，上訴人不服提起上訴，另補陳：上訴
    人已清償新臺幣21萬元，現無工作能力，希望可以分期清償
    等語，並聲明：原判決廢棄；系爭執行事件之強制執行程序
    應予撤銷。被上訴人於本院補充陳述略以：上訴人主張清償
    之金額需要再確認等語。
四、得心證之理由：
㈠、按上訴人之訴，依其所訴之事實，在法律上顯無理由者，法
    院得不經言詞辯論，逕以判決駁回之，民事訴訟法第249條
    第2項定有明文。上開規定依同法第436條之1第3項、第463
    條規定，於簡易訴訟之第二審程序準用之。再民事訴訟法第
    249條第2項所謂上訴人之訴，依其所訴之事實，在法律上顯
    無理由者，係指依上訴人於訴狀內記載之事實觀之，無須經
    調查，在法律上顯然不能獲得勝訴之判決者而言（最高法院
    108年度臺上字第1225號、107年度臺上字第1645號判決意旨
    參照）。
㈡、次按執行名義成立後，如有消滅或妨礙債權人請求之事由發
    生，債務人得於強制執行程序終結前，向執行法院對債權人
    提起異議之訴。如以裁判為執行名義時，其為異議原因之事
    實發生在前訴訟言詞辯論終結後者，亦得主張之，強制執行
    法第14條第1項定有明文。所謂債務人異議之訴，乃係由債
    務人提起訴訟，請求判決不許強制執行，以排除執行名義之
    執行力為目的，所賦予債務人救濟之途徑，故此謂強制執行
    程序終結，係指執行名義之強制執行程序終結而言。又依同
    條文規定此訴訟須於強制執行程序終結前提起之意旨，可知
    倘若執行程序業已終結者，則已無阻止強制執行之實益，自
    不得提起本訴。再者，起訴時執行程序尚未終結，判決確定
    前，執行程序已終結者亦同。換言之，所提起債務人異議之
    訴，雖在執行程序終結前，但在該訴裁判確定前，執行程序
    已先告終結者，其訴亦難認為有理由。
㈢、經查，系爭執行事件業經特別拍賣程序後之減價拍賣未拍定
    ，依強制執行法第95條第2項規定視為撤回，並經本院執行
    處將被上訴人所執之執行名義即臺灣臺中地方法院101年度
    司執字第54136號債權憑證（含已加註繼續執行表）檢還被
    上訴人等情，經本院職權調取系爭執行事件卷宗核閱無訛，
    是系爭執行事件之強制執行程序於本院民事執行處檢還被上
    訴人上開債權憑證（含已加註繼續執行表）時即已終結，已
    無阻止強制執行程序進行之實益。縱認上訴人主張有消滅或
    妨礙債權人請求之情節屬實，惟本件執行程序已經終結，其
    提起債務人異議之訴，請求判決撤銷系爭執行事件之強制執
    行程序，亦核與強制執行法第14條規定之要件不符，自難准
    許。
五、綜上所述，本件上訴人依強制執行法第14條第1項規定提起
    債務人異議之訴，顯無理由。又本院認上訴人請求為無理由
    ，所持理由，雖與原審未盡相同，然結論並無不同。原審為
    上訴人敗訴之判決，經核並無違誤，上訴意旨指摘原判決不
    當，求予廢棄改判，顯無理由，應予駁回。
六、本件事證已臻明確，兩造其餘攻擊防禦方法及所舉證據，經
    審酌結果，與本件判決結論均無影響，爰不一一論述，附此
    敘明。
七、據上論結，本件上訴為無理由，依民事訴訟法第436條之1第
    3項、第249條第2項、第449條第1項、第78條規定，判決如
    主文。
中　　華　　民　　國　　110 　年　　4 　　月　　30　　日
                  民事第一庭  審判長法  官  曾鴻文

                                    法  官  廖國勝

                                    法  官  吳福森
以上正本係照原本作成。
本判決不得上訴。
中　　華　　民　　國　　110 　年　　4 　　月　　30　　日
                                    書記官  程尹鈴